【裁判字號】    95,上易,75
【裁判日期】    950803
【裁判案由】    
【裁判全文】
臺灣高等法院花蓮分院刑事判決          95年度上易字第75號
上  訴  人
即  被  告  乙○○
                      號
上  訴  人
即  被  告  甲○○
上列2人共同
選任辯護人  余道明律師
上列上訴人因傷害等案件，不服臺灣花蓮地方法院95年度易字第
20號中華民國95年4月7日第一審判決（起訴案號：臺灣花蓮地方
法院檢察署94年度偵字第4358號），提起上訴，本院判決如下：
    主  文
原判決撤銷。
乙○○傷害人之身體，累犯，處有期徒刑參月，如易科罰金，以
銀元參佰元即新台幣玖佰元折算壹日。
乙○○被訴恐嚇部分無罪。
甲○○無罪。
    事  實
 一、乙○○前曾於民國92年間因藏匿人犯案件，經本院判處有
     期徒刑4月確定，於92年2月21日易科罰金執行完畢。竟不
     知悔改，緣乙○○與其妹妹甲○○ (無罪部分理由後敘)及
     丙○○均為酒店同事，因乙○○懷疑丙○○慫恿客人不要
     點其坐檯而懷恨在心，竟基於傷害之犯意，於94年11 月19
     日凌晨2時許（原審判決誤載為下午2時許），在花蓮市○○○街某巷口，先將丙○○拉下車並徒手打其巴掌，再拉丙○○之頭部撞擊地面，致丙○○因而受有臉、頭皮及頸挫
     傷及腦震盪、髖、大腿及踝之表淺損傷等傷害。
二、案經被害人丙○○訴由花蓮縣警察局花蓮分局報告台灣花蓮
    地方法院檢察署檢察官偵查起訴。
    理  由
壹、有罪部分：
一、認定事實所憑證據及理由─
（一）告訴人丙○○之指述。
（二）財團法人佛教慈濟醫院診斷證明書。
（三）被告乙○○坦承毆打告訴人之供述。
（四）綜上所述，足認被告乙○○確有傷害告訴人之犯行。
二、被告辯解、辯護人辯護及本院認定之理由：
（一）被告乙○○辯稱無傷害之意，且僅係互毆云云。
（二）經查，被告乙○○業已坦承先動手拉告訴人下車，並打告
      訴人耳光，告訴人既不可能於被毆時紋風不動，任人宰割
      ，故其即使有反抗之舉動，亦不能逕認其與被告乙○○互
      毆，被告乙○○上開所辯不足採信。
三、論罪科刑：
（一）核被告乙○○所為，係犯刑法第277條第1項傷害罪。
（二）累犯：被告乙○○前曾於92年間因藏匿人犯案件，經本院
      判處有期徒刑4月確定，於92年2月21日易科罰金執行完畢
      ，其於刑之執行完畢後5年內再犯本件有期徒刑以上之罪
      ，係屬累犯，應依法加重其刑。
（三）爰審酌被告乙○○僅因細故即動手毆打人之犯罪動機、目
      的、手段、所用方法及對告訴人所造成之損害，並犯後先
      拒不坦承犯行，嗣後方承認毆打告訴人之態度等一切情狀
      ，量處被告如主文所示之刑，並諭知易科罰金之折算標準
      。
（四）新舊法比較 ：
１、累犯部分─被告行為後，刑法第47條之規定，業於94年1月7
    日修正公布，並於95年7月1日施行，查被告如事實欄所載之
    前科，有臺灣高等法院被告前案紀錄表在卷可憑，其於受有
    期徒刑執行完畢後，5年以內再故意犯本件有期徒刑以上之
    罪，不論依修正前之刑法第47 條，或修正後之刑法第47條
    第1項之規定，均構成累犯，對被告而言並無有利或不利之
    情形，自不生新舊法比較之問題，應逕依修正前之刑法第47
    條，論以累犯，並加重其刑，並遞加之。
２、罰金部分─被告行為後，94年1月7日修正公布之刑法，已自
    95年7月1日施行，其中刑法第33條第5款修正為主刑之種類
    ：「罰金新台幣一千元以上，以百元計算之」；比較被告行
    為時刑法第33條第5款主刑之種類：「罰金銀元一元以上」
    ，就罰金之最低度以適用修正施行前之規定對於被告有利。
    另被告犯罪時之刑法第41條第1項前段規定：「犯最重本刑
    為5年以下有期徒刑以下之刑之罪，而受6個月以下有期徒刑
    或拘役之宣告，因身體、教育、職業、家庭之關係或其他正
    當事由，執行顯有困難者，得以1元以上3元以下折算一日，
    易科罰金」；且被告行為時之易科罰金折算標準，修正前罰
    金罰鍰提高標準條例第2條前段（現已刪除）規定，就其原
    定數額提高為100倍折算1日，則被告行為時之易科罰金折算
    標準，應以銀元300元折算1日，經折算為新臺幣後，應以新
    臺幣900元折算為1日。惟95年7月1日施行之新修正刑法第41
    條第1項前段則規定：「犯最重本刑為五年以下有期徒刑以
    下之刑之罪，而受六個月以下有期徒刑或拘役之宣告者，得
    以新臺幣一千元、二千元或三千元折算一日，易科罰金」；
    比較修正前後之易科罰金折算標準，以95年7月1日刑法修正
    施行前之規定，較有利於被告，則應依刑法第2條第1項前段
    ，適用修正前刑法第41條第1項前段規定，定其折算標準。
貳、無罪部分：
一、公訴意旨略以：被告甲○○與乙○○基於共同犯意連絡，於
    94年11月19日凌晨2時許（原審判決誤載為下午2時許），在
    花蓮市○○○街某巷口，先由乙○○將丙○○拉下車並徒手
    打其巴掌及拉丙○○之頭部撞擊地面，甲○○隨後加入以徒
    手毆打丙○○並踹踢之，致丙○○受有臉、頭皮及頸挫傷及
    腦震盪、髖、大腿及踝之表淺損傷等傷害。嗣後，乙○○復
    另行起意，基於恐嚇之故意，當場向丙○○嚇稱：「妳以為
    妳是誰，要給妳死」等語，使丙○○心生畏怖，致生危害於
    其安全。因認被告甲○○涉有共同傷害罪嫌，被告乙○○涉
    犯恐嚇罪嫌云云。
二、按犯罪事實應依證據認定之，無證據不得認定犯罪事實；不
    能證明被告犯罪者，應諭知無罪之判決；刑事訴訟法第154
    條第2項、第301條第1項分別定有明文。又事實之認定應憑
    證據，如未能發現相當證據，或證據不足以證明，自不能以
    推測或擬制之方法，以為裁判基礎（最高法院40年台上字第
    86號判例意旨參照）。再被害人之陳述如無瑕疵，且就其他
    方面調查又與事實相符，固足採為科刑之基礎；倘其陳述尚
    有瑕疵，則在未究明前，遽採為論罪科刑之根據，即難認為
    適法（最高法院61年台上第3099號判例意旨參照）。
三、檢察官起訴及原審認定被告甲○○共同傷害及被告乙○○另
    涉犯恐嚇罪，係以告訴人之指述為據。訊據被告2人均堅決
    否認上開犯行，被告甲○○辯稱伊當時見其姐即被告乙○○
    與告訴人丙○○發生爭執，僅上前分開2人，並未加入毆打
    告訴人等語。被告乙○○辯稱當時並未為恐嚇言詞等語。
四、經查：
（一）原審之所以認定被告甲○○涉犯傷害罪，係以告訴人丙○○之指述為據。惟告訴人丙○○就被告甲○○如何毆打
      伊部分，先後供述之時間、地點、方式均不相同，實難全
      憑告訴人之指述即認被告甲○○涉犯上開傷害罪。卷附
      之告訴人所受之傷害，被告乙○○1人即可造成，故被告
      甲○○辯稱其未加入之詞，尚非完全不可採信。證人魏
      彩芬於原審亦證稱：被告甲○○並未加入被告乙○○與告
      訴人間之拉扯行為等語，證人魏彩芬係當時在場之人，其
      雖證稱當時很暗，看不清楚誰先動手等語，然動手打架，
      往往突發於瞬間，故縱使光線充足，視線良好，亦難期待
      在旁之人必然清楚目擊整個過程，故證人魏彩芬於原審之
      證詞尚不能認定有何偏頗之處，其於具結後明確證稱：伊
      未見到被告甲○○加入動手毆打告訴人，尚非不可採信。
      則被告甲○○傷害告訴人之證據僅有告訴人之指述，而上
      開指述核與當時在場，與雙方均無糾葛之證人魏彩芬結證
      之證詞不符，已如前述，故被告甲○○之辯解堪以採信。
      至上開診斷證明書僅能證明告訴人受害之事實，尚難認定
      被告甲○○所為。此外，復查無其他積極證據足資證明被
      告甲○○涉有上開傷害犯行，自應為無罪之諭知。
（二）至被告乙○○是否於毆打告訴人時另出言恐嚇告訴人？此
      部分雖經告訴人指述在卷，然被告乙○○否認有該事實
      ，而告訴人於警訊時並未曾指稱被告乙○○有該恐嚇言詞
      ，參以警訊係距事發之時最近，記憶應最清楚，且遭以「
      要你死」之詞恐嚇，應係恐怖之經驗，當記憶深刻，若有
      人詢問，當即告知，告訴人竟未能於當時即明白指述被告
      乙○○上開犯行，至嗣後方為供述，尚難認可採。再參
      以證人魏彩芬於原審亦證稱未聽見被告乙○○恐嚇告訴人
      等語，故被告乙○○上開辯詞尚非不可採。至證人魏彩芬
      證述在車上時未見被告乙○○抱怨告訴人，及不知2人因
      客人之事發生衝突之詞，依當時座位及車上之情況，證人
      魏彩芬之證述尚難認與被告乙○○之供述有何出入，故證
      人魏彩芬之證述尚非可認為迴護被告乙○○而不可採。
      退萬步言之，參以當時被告乙○○係因認告訴人阻礙其生
      意，而毆打告訴人，則當時縱曾告以「要給妳死」，顯然
      該危害之恐嚇言詞嗣後已進而實施實害之傷害行為，被告
      乙○○當時之真意應僅在於毆打告訴人，並非另有恐嚇告
      訴人丙○○之犯意。
（三）綜上所述，本件尚無證據憑以認定被告甲○○有共同傷害
      及被告乙○○有另行恐嚇之犯行，自應為無罪之諭知。
四、撤銷改判理由：
    原審認定被告甲○○與乙○○有共犯關係，及被告乙○○另
    有恐嚇犯行，尚有違誤，應予撤銷改判。
據上論斷，應依刑事訴訟法第369條第1項前段、第364條、第299
條第1項前段、第301條第1項，刑法第2條第1項前段、第277條第
1項、修正前刑法第41條第1項、第47條，判決如主文。
本案經檢察官林慧到庭執行職務。
中    華    民    國    95    年    8     月    3     日
                        審判長法  官  何方興
                              法  官  林德盛
                              法  官  王紋瑩
以上正本證明與原本無異。
本判決不得上訴。
                              書記官  吳家瑩
中    華    民    國    95    年    8     月    9     日
附錄    本判決論罪科刑法條：
刑法第277條第1項：
傷害人之身體或健康者，處3年以下有期徒刑，拘役或1000元以
下罰金。


司法院資訊處製作；財團法人民間司法改革基金會備份。
